臺灣高雄地方法院民事判決　　　　　　 93年度重訴字第320號
原　　　告　凡寶科技股份有限公司
法定代理人　乙○○
訴訟代理人　楊昌禧律師
複　代理人　樓嘉君律師
被　　　告　中國石油股份有限公司
法定代理人　甲○○
訴訟代理人　黃錫耀律師
　　　　　　周中臣律師
當事人間給付報酬事件，本院民國94年7月25日言詞辯論終結，
判決如下：
  主  文
原告之訴及假執行之聲請均駁回。
訴訟費用由原告負擔。
    事  實  及  理  由
一、按當事人得以合意定第一審管轄法院。但以關於由一定法律
    關係而生之訴訟為限。民事訴訟法第24條第1 項定有明文。
    原告提起本件訴訟係依契約法律關係請求被告給付報酬，經
    查，兩造於民國88年9 月30日簽訂之廢觸煤處理工作合約（
    工程案號：LE C—9001；下稱系爭契約）第23條約定：「雙
    方同意…以工程主辦單位（即被告林園石化廠）所在地之管
    轄法院（即臺灣高雄地方法院）…為第一審管轄法院。」乙
    節，有契約書1 份在卷可稽。顯見兩造就系爭契約所生之爭
    執，已合意以本院為管轄法院，而本件又無專屬管轄之情形
    ，則本院自有管轄權，合先敘明。
二、原告主張：兩造簽訂系爭契約，約定原告應將被告林園石化
    廠之廢觸煤，依照系爭契約所附工程說明書約定之方式為清
    運、處理、最終處置或資源化工作（下稱系爭工作），俟系
    爭工作完成後，被告應以實作實算方式、一次給付報酬新台
    幣（下同）00000000元，及返還履約保證金即高雄銀行小港
    分行於88年9 月28日簽發、編號A0000000—0 號、面額0000
    000 元之定期存單1 紙（下稱系爭定期存單）。詎原告於89
    年6 月11日完成系爭工作，並於同年9 月4 日請求被告給付
    前開報酬及返還系爭定期存單，竟遭被告以廢觸媒處理後灰
    渣流向不清為由，拒絕給付報酬及返還系爭定期存單等情。
    爰本於系爭契約法律關係。聲明：（一）被告應給付原告00
    000000元，及自89年10月4 日起至清償日止，按年息百分之
    5 計算之利息。（二）被告應將系爭定期存單返還原告，並
    解除質權設定。（三）願供擔保，請准宣告假執行。
三、被告則以：系爭契約為承攬契約，原告既未完成系爭工作，
    依法即不得請求被告給付承攬報酬及返還履約保證金；縱認
    原告於89年6 月11日完成系爭工作，得於同年9 月4 日請求
    被告給付承攬報酬，惟原告遲至93年6 月3 日始提起本件訴
    訟請求被告給付承攬報酬，其請求權早已罹於2 年之短期時
    效等語，資為抗辯。聲明（一）原告之訴駁回。（二）如受
    不利判決，願供擔保請准免為假執行。
四、兩造不爭執事項：
（一）兩造簽訂系爭契約，約定原告應將被告林園石化廠之廢觸
      煤，依照系爭契約所附工程說明書約定之方式為清運、處
      理、最終處置或資源化工作，俟系爭工作完成後，被告應
      以實作實算方式、一次給付報酬00000000元，及返還系爭
      定期存單。
（二）原告投標本件工程時，曾以系爭定期存單為押標金，得標
      後，系爭定期存單已轉換為履約保證金。
（三）如本院認定原告請求被告給付報酬有理由，被告同意利息
      自89年10月4 日起算。
（四）如本院認定原告已履行契約責任，而被告時效抗辯無理由
      ，被告同意給付原告報酬金額為00000000元，及同意返還
      系爭定期存單。
五、茲兩造於本院審理中協商爭點為：（一）系爭契約為承攬契
    約或委任契約？（二）原告是否已完成系爭工作，並經被告
    驗收、審查？原告是否已依系爭契約所附工程說明書第15條
    工程檢驗約定，提出完成系爭工作之相關資料？（三）如原
    告已履行契約責任，被告主張時效消滅抗辯有無理由？
（一）系爭契約為承攬契約或委任契約？
  １﹑按稱承攬者，謂當事人約定，一方為他方完成一定之工作
      ，他方俟工作完成，給付報酬之契約；稱委任者，謂當事
      人約定，一方委託他方處理事務，他方允為處理之契約。
      民法第490 條第1 項、第528 條分別定有明文。是承攬契
      約重在完成一定之工作，而委任契約重在為他人處理事務
      。次按解釋當事人之契約，應以當事人立約當時之真意為
      準，而真意何在，又應以過去事實及其他一切證據資料為
      斷定之標準。最高法院著有39年台上字第1053號判例要旨
      可資參照。
  ２﹑原告主張系爭契約屬於委任契約云云，固援引廢棄物處理
      法第28條規定：「事業廢棄物之清運…三、委託清除、處
      理：（一）委託經主管機關許可、處理該類廢棄物之公民
      營廢棄物清除處理機構清除、處理…」其中用語均係「委
      託」為據。惟查，原告應將被告林園石化廠之廢觸煤，依
      照系爭契約所附工程說明書約定之方式為清運、處理、最
      終處置或資源化工作，俟系爭工作完成後，被告應以實作
      實算方式、一次給付報酬00000000元乙節，為系爭契約所
      約定，業如前述。已徵依系爭契約約定被告應為原告完成
      一定之工作，而原告則於被告完成工作後給付報酬無訛。
      倘揆諸前開說明，自堪認系爭契約重在完成一定之工作，
      核與承攬契約之法定要件相符。則原告主張系爭契約為委
      任契約，已難遽採。況參酌原告多次行文被告論及系爭契
      約內容時，均以承攬法律關係視之乙節，亦有被告提出原
      告之89年9 月4 日89凡字第090401號函記載：「主旨：…
      本公司承攬貴廠工程…」等語、90年3 月9 日90 凡 字第
      030901號函記載：「主旨：…本公司承攬貴廠…，已依約
      完成所有廢棄物處理工作，尚未領到工程款乙案…。說明
      ：一、本公司於八十八年承攬本工程案後…」等語及92年
      12月22日92凡字第122202號函記載：「主旨：…本公司承
      攬貴廠…，再次函請貴廠儘速依約支付所有承攬報酬…。
      說明：…二、貴廠除應給付本公司所有承攬報酬…」等語
      在卷相互以觀。顯徵被告向來亦認定系爭契約為承攬契約
      無訛。次查，系爭契約用語均以承攬方式記載乙節，復有
      原告提出之系爭契約封面第1 頁載明「承攬商」、第2 頁
      載明「工程承攬摘要…承攬商銀行帳號…承攬商名稱…承
      攬商地址…」、第2 條載明「工程地點：…承攬商廠址…
      」及系爭契約第20條第5 款載明「…施工中，如乙方（即
      原告）未盡一般承攬人應有之注意…」等語在卷可按。足
      徵兩造立約時，確係以簽訂承攬契約為當時之真意。從而
      ，被告主張系爭契約為承攬契約，即屬有據。至原告執前
      開法條用語遽認系爭契約為委任契約云云，顯有誤會，難
      予採認。
（二）原告是否已完成系爭工作，並經被告驗收、審查？原告是
      否已依系爭契約所附工程說明書第15條工程檢驗約定，提
      出完成系爭工作之相關資料？
  １﹑按當事人主張有利於己之事實者，就其事實有舉證之責任
      ，民事訴訟法第277 條前段所明定。是以民事訴訟如係由
      原告主張權利者，應先由原告負舉證之責，若原告不能舉
      證，以證實自己主張之事實為真實，則被告就其抗辯事實
      即令不能舉證，亦應駁回原告之請求。最高法院著有92年
      度台上字第2448號裁判要旨可資參照。本件原告主張已完
      成系爭工作乙節，核屬有利於己之事實，依照前開說明，
      自應由原告負舉證責任，合先敘明。
  ２﹑原告主張已將廢觸媒依熱處理法中之熱裂解法為中間處理
      ，並將處理後之部分廢觸媒殘渣委由訴外人拓業環保工程
      股份有限公司（下稱拓業公司）運往訴外人鍵蒼企業股份
      有限公司（下稱鍵蒼公司）再利用，部分廢觸媒殘渣委由
      拓業公司出售予台泥蘇澳廠（下稱台泥）、榮工砂石廠，
      顯已完成系爭工作乙節，固提出鍵蒼公司磅單、拓業公司
      開立予台泥、榮工砂石廠之統一發票（品名：飛灰）為證
      ，惟為被告所否認。經查，鍵蒼公司自89年3 月19日起即
      不曾向拓業公司購買廢觸媒乙節，業經拓業公司負責人葉
      進男另案於台中地方法院檢察署90年偵字第52號案件偵訊
      時證稱：鍵蒼公司自89年3 月19日起即拒絕買受廢觸媒等
      語綦詳，有該案不起訴處分書之記載在卷可考，並為原告
      所不爭執（參照本院卷第321 頁）。顯見拓業公司自89年
      3 月19日以後不可能將廢觸媒運往鍵蒼公司。次查，原告
      所提上開鍵蒼公司出具之磅單，其日期均在89年3 月19日
      以後乙節，有上開鍵蒼公司磅單在卷可查。倘參諸前開說
      明相互以觀，原告執鍵蒼公司出具之磅單資為證明廢觸媒
      殘渣已為最終處置或資源化工作者，尚屬無據。又查，拓
      業公司並未將廢觸媒殘渣出售予混凝土廠乙節，亦有行政
      院環保署89年12月5 日（89）環署督字第0070139 號函在
      卷可參（第351 頁）。則拓業公司開給台泥、榮工砂石廠
      等混凝土廠之統一發票，是否真實？即屬可議。再查，縱
      認上開統一發票為真實，充其量亦僅能證明拓業公司曾經
      出售飛灰予台泥、榮工砂石廠，尚無法據以該公司證明所
      出售之飛灰即原告為被告處理之廢觸媒殘渣，核亦無從資
      為原告有利之認定。從而，原告持上開統一發票欲證明廢
      觸媒殘渣已為最終處置或資源化工作乙節，尚屬無據。況
      依系爭契約所附工程說明書第15條之2 約定：「廢棄物處
      理需拍照存證（包含清除、處理、最終處置過程），照片
      需有日期，若有車輛，需有車輛車號等，供本場審查」等
      語相互以觀。自堪認兩造間就原告是否完成系爭工作已有
      約定特別之證明方法。而按原告始終未提出前開照片供本
      院審酌，亦無法提出其他證據證明已完成系爭工作，則依
      舉證法則之說明，自無法為有利於原告之認定。是原告主
      張已依系爭契約所附工程說明書之方式完成系爭工作，即
      屬無據。
  ３﹑綜上所述，原告既無法證明已依系爭契約完成系爭工作或
      提出已按契約所附工程說明書之方式完成系爭工作，揆諸
      上開說明，自不得本於承攬契約法律關係，訴請被告給付
      承攬報酬、法定利息，及返還系爭定期存單。從而，原告
      提起本訴為無理由，應予駁回。原告之訴既經駁回，其假
      執行之聲請，亦失其依附，應併予駁回。
六、本件事證已臻明確，兩造其餘攻擊防禦方法及舉證，核於判
    決結果不生影響，爰不一一論斷，附此敘明。
七、據上論結，原告之訴為無理由，依民事訴訟法第78條，判決
    如主文。
中　　華　　民　　國　　94　　年　　8 　　月　　26　　日
                        臺灣高雄地方法院民事第二庭
                            審判長法  　官　李昭彥
                                  法    官  黃宗揚
                                  法    官  黃呈熹
正本係照原本作成。
如不服本判決，應於送達後二十日內，向本院提出上訴狀並表明
上訴理由，如於本判決宣示後送達前提起上訴者，應於判決送達
後十日內補提上訴理由書（須附繕本）。
中　　華　　民　　國　　94　　年　　8 　　月　　26　　日
                                  書 記 官  曾瓊玉
